【裁判字號】    99,交抗,47
【裁判日期】    991223
【裁判案由】    違反道路交通管理處罰條例聲明異議
【裁判全文】
臺灣高等法院花蓮分院交通事件裁定      99年度交抗字第47號
抗  告  人
即受處分人  許國樑
上列抗告人因違反道路交通管理處罰條例案件，不服臺灣花蓮地
方法院中華民國99年9月9日裁定（99年度交聲字第340號），提
起抗告，本院裁定如下：
    主  文
抗告駁回。
    理  由
一、抗告意旨略以：原裁定理由四、中第33行提及：「而一般執
    行警員就交通違規取締係受有專門訓練，對於道路使用人之
    動態具有較高之注意，誤判之可能性不高，交通違規又常係
    一瞬間突發之行為，此為眾所周知之事，是警員執行勤務時
    ，如無法就一瞬間突發之交通違規行為..」，然一般員警雖
    具有一般專業能力，但與環保署車輛排放黑煙稽查人員所具
    有之目測取締相較，後者受有目測專業訓練，且每年需再受
    訓以確認其執行能力及有效性，從而一般執行員警以目測取
    締是有誤判及爭議性，且員警並未依規定運用蒐證器材，提
    出證據舉發交通違規之事實，故應做有利於受處分人之認定
    ，令該舉發之行政處分為無效始為適法。又理由四、中第11
    行提及證人即員警何旭光估計抗告人當時時速約65到70公里
    ，何旭光員警當時在民權九街，抗告人在中美路由南向北行
    駛，上述交叉路口中美路為教堂，地址為中美路168號，中
    美路168號到178號以摩托車上公里計數器測量結果為100公
    尺。如果當時速度以等速度每小時70公里，依距離＝速度
    時間計算，每小時70公里行經100公尺約為5秒，由看見轉向
    再騎摩托車於5秒完成臨檢過程，且在民權九街及中美路口
    10公尺何旭光員警僅有0.5秒看到車輛側身及顏色，而抗告
    人當日神智清醒，行經民權九街與中美路口時，所見號誌確
    為綠燈才行通過，沿途車速緩慢約時速30公里，員警依上述
    情形可證明確實屬誤判。末按，抗告人原本要造訪朋友，不
    明就理被攔下開罰單，喃喃自語第一句亦說有自己未闖紅燈
    ，第二句屬自責語氣，原審判決駁回理由四中第33行提及略
    以…「為什麼這麼不小心，會有闖紅燈的情形」，屬第二句
    自責語氣，乃抗告人心情不好的喃喃自語，在駁回理由中斷
    章取義與原意相悖，以此推論抗告人闖紅燈似有未洽。爰依
    法提起抗告，請求撤銷處罰闖紅燈之處分云云。
二、經查：
  1.按交通警察或依法令執行交通稽查勤務人員，開單舉發違反
    道路交通管理處罰條例所列之違規事實，經主管機關或警察
    機關所為之裁決處罰，係公務員基於職務上權力，依法就特
    定之具體事件所為具公法上效果之單方行政行為，屬行政處
    分。基於公務員為公法上行為具有公信力之原則，該行政處
    分當可被推定為真正，且其據以依法處分之事實認定，亦應
    可推定為正確無誤，故本此公信原則，立法者乃賦予行政機
    關制定違反道路交通事件統一裁罰標準及處理細則，使執勤
    警員得當機處分，以達其維護交通秩序、安全之行政目的；
    反之，若謂公務員一切行政行為均需預留證據以證其實，則
    國家行政勢必窒礙難行，相關行政目的亦難達成，故刑事訴
    訟法就犯罪證據有關規定中，與屬行政秩序罰之交通違規裁
    罰本旨不合之部分，自不在準用之列。從而，交通違規行政
    爭訟之舉證責任原理，應非如刑事案件中，必須超越任何合
    理懷疑，始可為有罪判決之嚴格程度，而係應與民事訴訟之
    舉證責任原理相類似，亦即基本上應就行政機關與人民所各
    自主張有利於己之事實，分配其應盡之舉證責任，而非逕予
    準用刑事訴訟法上之「無罪推定」原則，此觀諸行政訴訟法
    第136條規定，行政訴訟程序準用民事訴訟法第277條舉證責
    任分配原則之立法意旨，即可明瞭。又「汽車駕駛人有闖紅
    燈或平交道之行為，當場不能或不宜攔截製單舉發者，得逕
    行舉發。」、「第一項逕行舉發，應記明車輛牌照號碼、車
    型等可資辨明之資料，以汽車所有人為被通知人製單舉發。
    」，道路交通管理處罰例第7條之2第1項、第4項定有明文，
    是交通違規行為性質多具迅速性、採證上亦有稍縱即逝之不
    可回復等特性，舉發機關或原處分機關若能提出更多之法定
    證據方法，例如人證、書證、物證等證據資料，以供司法審
    查之交通法庭加以判斷該交通違規行為之存否，自屬允當。
    惟若因前揭交通違規行為特性而無法提供更多相關之書證、
    物證時，則舉發員警於司法審查之訴訟程序上立於證人地位
    ，證述其當時親身目擊及見聞之交通違規行為經過，亦屬法
    定證據方法之一之人證證述，於法亦屬有據。至於舉發員警
    立於證人地位所為之證述是否可採，係取捨證據及認定事實
    層次問題，乃法院判斷職權之行使，其對於證據證明力所為
    之判斷，苟基於吾人日常生活之經驗，而未違背客觀上確實
    之定則，如證人已依法具結，則應依經驗及論理法則判斷其
    證明力為何，尚不可以舉發員警因立於先前之舉發地位，而
    認其證詞不可採。
  2.本件違規事實乃抗告人闖紅燈之行為，依上開道路交通管理
    處罰條例第7條之2第1項規定，舉發員警依職權得逕行舉發
    ，且舉發員警業於原審到庭具結作證，則其供述自有證據能
    力，而供述之證明力乃原審法院本於職權判斷，如若合於一
    般經驗法則、論理法則，則不能驟指原審法院認事用法有誤
    。查抗告人雖主張當時警員缺乏蒐證器材，目測取締有誤判
    等語，惟原審已依上開證人即舉發員警之證述，及抗告人所
    提供中美路168號至178號照片一張，可知取締時上開路口是
    直路，不會阻隔視線，當日天氣良好，且舉發員警執行職務
    已有24年之經驗，則舉發員警之目測取締有其正確性，雖未
    使用錄影、拍照等科學方式蒐證，但科學儀器採證僅係採證
    的方式之一，以舉發員警對於違規事實之親身經歷見聞，亦
    可為證據；再參酌交通違規情形稍縱即逝，並非能以未經科
    學儀器及時採證即推認無違規之事實，故抗告人辯以舉發員
    警之目測取締有誤判，卻未提供任何客觀可資調查之事證，
    以佐證其所指之內容，且其辯稱舉發員警無法以5秒時間，
    看見抗告人違規闖紅燈再騎摩托車完成臨檢，且員警僅有
    0.5秒看到車輛側身及顏色，顯有誤判云云，然原審裁定理
    由中，已敘明舉發員警乃主觀臆測抗告人之時速無法遽信等
    語，而抗告人基此推認取締員警無法完成臨檢過程云云，亦
    屬欠缺事實基礎之個人想像，從而抗告人仍執陳詞置辯，不
    足為採。
  3.又抗告人於原審訊問時亦坦承當時經警員攔下後，確有喃喃
    自語稱為什麼這麼不小心，會有闖紅燈之情形等語，經與證
    人即舉發員警之證詞兩相對照後，足認抗告人並非確信自己
    未闖紅燈，否則當時應是堅稱無闖紅燈之情形，原審認依抗
    告人為警舉發時之陳述，益徵證人之證詞可以採信，核與經
    驗及論理法則相符，並無不當，抗告意旨徒以當時是心情低
    落而喃喃自語之自責語氣云云，實無足取。
  4.綜上，抗告人所辯理由尚難採信，原審認其確有於上開時、
    地違規之行為，於法並無違誤。抗告人猶執陳詞，指摘原審
    法院裁定不當，洵無足取，其抗告無理由，應予駁回。
據上論結，應依道路交通事件處理辦法第25條，刑事訴訟法第41
2條，裁定如主文。
中    華    民    國    99    年    12    月    23    日
                  交通法庭審判長法  官  何方興
                                法  官  陳秋錦
                                法  官  林碧玲
以上正本證明與原本無異。
本件不得再抗告。
中    華    民    國    99    年    12    月    23    日
                                書記官  李閔華

司法院資訊處製作；財團法人民間司法改革基金會備份。
